臺灣新北地方法院民事裁定
111年度消債清字第34號
聲  請  人
即 債務 人  柯振福  
代  理  人  陳志勇律師（法扶律師）
上列當事人因消費者債務清理條例聲請清算事件，本院裁定如下
：
    主  文
債務人柯振福自中華民國111年11月8日上午11時起開始清算程序
。
本件命司法事務官進行清算程序。
    理  由
一、按債務人不能清償債務或有不能清償之虞者，得依本條例所
    定更生或清算程序，清理其債務，消費者債務清理條例（下
    稱消債條例）第3條定有明文。又按消債條例第83條第1項、
    第16條第1項法院開始清算程序之裁定，應載明其年、月、
    日、時，並即時發生效力；法院裁定開始清算程序後，得命
    司法事務官進行清算程序，必要時，得選任律師、會計師或
    其他適當之自然人或法人1人為監督人或管理人。
二、聲請意旨略以：聲請人現無業，其名下除土地1筆外無任何
    財產，無法清償債務。又債務人無擔保或無優先權之債務總
    額為688,122元，於消債條例施行後，曾於民國110年11月24
    日依消債條例第151條第1項向本院聲請前置調解，惟調解期
    日實際最大債權金融機構元大商業銀行股份有限公司（下稱
    元大銀行）認聲請人收支狀況無法負擔還款方案而未出席調
    解期日致調解不成立，復未經法院裁定開始更生清算程序或
    許可和解或宣告破產，爰向本院聲請清算等語。
三、經查：
㈠、關於前置協商之要件：聲請人於110年11月24日向本院聲請消
    費者債務清理之調解，最大債權銀行元大銀行認聲請人收支
    狀況無法負擔還款方案而未出席調解期日致調解不成立，嗣
    於同日以言詞聲請清算等情，有財團法人金融聯合徵信中心
    查詢當事人綜合信用報告回覆書、本院111年1月20日調解不
    成立證明書（見司消債調卷第7至8頁反面、第47頁）在卷可
    稽，並經本院職權調取本院110年度司消債調卷第911號卷宗
    核閱屬實，堪可採認。
㈡、關於聲請人之財產及收入：
　⒈聲請人主張名下除土地1筆外無任何財產等語，經核聲請人提
    出之財政部臺北國稅局全國財產稅總歸戶財產查詢清單、嘉
    義縣○○鄉○○段000地號土地登記第一類謄本、臺灣集中保管
    結算所之集保戶往來參加人明細資料表（含帳號）、保管帳
    戶客戶餘額表、客戶存券異動明細表、投資人於各專戶無資
    料明細表、投資人於清算交割銀行未開戶明細表、中華民國
    人壽保險商業同業公會保險業通報作業資訊系統資料查詢結
    果表、中華郵政股份有限公司客戶歷史交易清單、東石鄉農
    會交易明細表（見司消債調卷第9頁、本院卷第37至39、51
    至62、67至73頁），除應增列存款2,610元，其餘則查無聲
    請人財產。
　⒉聲請人收入部分：依聲請人財政部臺北國稅局106至110年度
    綜合所得稅各類所得資料清單（見司消債調卷第10至11頁、
    本院卷第45至49頁），其5年間給付總額均為0元，惟上開資
    料僅係作為報稅之用，依其陳報現無業，於109年3月13日、
    111年6月4日領取行政院補助共20,000元、108年9月繼承母
    親現金25萬元，未領取其他補助，有勞保職保被保險人投保
    資料表（見本院卷第33至34頁）為證，並僅略稱：「…現有
    接受妹妹柯美秀資助必要生活支出費用，…，而零用金每月
    資助金額不一定，均以現金給付，每次500元、1,000元」等
    語（見本院卷第25至27頁），惟未提出聲請人現無法工作之
    相關證明，聲請人是否有身體狀況不佳致無法穩定工作，尚
    有存疑。本院審酌聲請人為52年12月出生（見本院卷第35頁
    ），年約59歲，距勞工強制退休年齡（65歲）尚餘6年，及
    參酌聲請人之勞工保險投保資料（見本院卷第33至34頁），
    聲請人曾加保於三龍資產管理股份有限公司，於77年1月間
    之投保薪資7,500元，略高於當時基本工資6,900元，應屬一
    般具有通常勞動能力之人。聲請人所稱無業，係屬其主觀上
    之工作意願及選擇問題，非囿於其能力所限，是本院認仍應
    以一般具有通常勞動能力之人通常可獲取之薪資，即以勞動
    部於110年10月15日發布，自111年1月1日起實施，每月基本
    工資25,250元作為核算聲請人現在償債能力之基礎，較為妥
    適。
  ㈢聲請人陳稱其每月個人必要生活費用為18,960元，僅提出中
    華電信股份有限公司繳費通知、遠傳電信綜合帳單（見司消
    債調卷第15至16頁）為憑，未提出完整單據，惟按債務人生
    活所必需，以最近一年衛生福利部或直轄市政府所公告當地
    區每人每月最低生活費1.2倍計算其數額並應斟酌債務人之
    其他財產；受扶養者之必要生活費用，準用第一項規定計算
    基準數額，並依債務人依法應負擔扶養義務之比例認定之；
    債務人聲請更生或清算時所提財產及收入狀況說明書，其表
    明每月必要支出之數額，與本條例第64條之2第1項、第2項
    規定之認定標準相符者，毋庸記載原因、種類及提出證明文
    件，消債條例第64條之2第1、2項及消債條例施行細則第21
    條之1第3項分別定有明文。查本件聲請人主張每月個人必要
    生活費用為18,960元，核與消債條例第64條之2所定依新北
    市政府公告111年每人每月最低生活費15,800元之1.2倍即18
    ,960元相符，應屬合理可採。準此，聲請人之每月必要支出
    合計為18,960元。　　
  ㈣以上開聲請人收入扣除必要支出後，聲請人每月有餘額6,290
    元（計算式：25,250－18,960）可供清償債務。聲請人現年5
    9歲（見本院卷第35頁），距勞工強制退休年齡（65歲）尚
    約6年（72月），若每月以上開餘額6,290元清償債務，至其
    退休時止，總清償數額為452,880元（計算式：6,290元×72
    月），縱計入聲請人名下土地1筆之價值（計算式：面積691
    1.17×公告現值每平方公尺400元×聲請人應有部分1/6＝460,7
    45元）、存款2,610元，仍未達聲請人所負欠之債務總額2,6
    80,283元（暫依元大銀行出具前置調解金融機構無擔保債務
    還款分配表、台新國際商業銀行股份有限公司、臺北富邦商
    業銀行股份有限公司、中國信託商業銀行股份有限公司、元
    大銀行、台新資產管理股份有限公司、萬榮行銷股份有限公
    司、良京實業股份有限公司陳報狀（見司消債調卷第42、28
    、29至30、33至34、41至43、31至32、35、36至40頁），聲
    請人積欠金融機構債務為1,548,009元（計算式：645,405＋1
    58,378＋299,028＋445,198）；積欠非金融機構債務為1,132,
    274元（計算式：751,525＋191,114＋189,635），債務總額為
    2,680,283元（計算式：1,548,009＋1,132,274）｝，足認債
    務人確有不能清償債務之情事。
四、綜上所述，本件聲請人為一般消費者，未從事營業活動，並
    有無法清償債務之虞情事，且未經法院裁定開始更生程序或
    許可和解或或宣告破產，復查無聲請人有消債條例第6條第3
    項、第8條或第82條第2項所定駁回清算聲請之事由存在，從
    而本件聲請清算，即屬有據。另依聲請人名下有土地1筆、
    存款2,610元，堪認聲請人並非毫無任何具清算價值之財產
    可供清算，參酌本件清算程序之規模，本院認本件尚有進行
    清算之實益，故不依消債條例第85條之規定同時終止清算程
    序，附此敘明。
五、爰依首揭規定，裁定如主文。
中　　華　　民　　國　　111 　年　　11　　月　　8 　　日
                民事第一庭  法　官　朱慧真
以上正本係照原本作成。
本裁定不得抗告。
本裁定已於民國111年11月8日上午11時公告。　
中　　華　　民　　國　　111 　年　　11　　月　　8 　　日
                            書記官　黃翊芳